【裁判字號】    98,抗,1584
【裁判日期】    981112
【裁判案由】    假處分
【裁判全文】
臺灣高等法院民事裁定                  98年度抗字第1584號
抗  告  人  甲○○
相  對  人  丙○○○○○○○.
法定代理人  乙○○○○○○
上開當事人間因假處分事件，抗告人對於中華民國98年7 月17日
臺灣新竹地方法院98年度全字第59號所為裁定提起抗告，本院裁
定如下：
    主  文
抗告駁回。
抗告訴訟費用由抗告人負擔。
    理  由
一、本件相對人聲請主張略以：如原裁定附表所示土地（下稱系
    爭土地）之原所有權人即被繼承人楊福來已於民國（下同）
    37年7月2日歿亡，其繼承人即抗告人甲○○於83年9月8日出
    具同意書，願將系爭土地及其地上物贈與相對人，然迄未辦
    理所有權移轉登記等相關事宜，而相對人前經聲請新竹縣芎
    林鄉調解委員會調解不成立，倘抗告人拒不辦理所有權移轉
    登記，恐使相對人寺廟淪為違建，致生難以回復之損害，為
    防止抗告人將該土地移轉或設定與第三人或為其他處分而有
    不能執行或甚難執行之虞，聲請准予宣告假處分等語，並提
    出土地登記謄本、同意書、調解不成立證明書等影本為證。
    經原法院認於法核無不合，而裁定准許。
二、抗告人抗告意旨略以：抗告人係繼承人之一，被繼承人之遺
    產，迄未完成繼承登記，依法屬公同共有性質，抗告人無權
    亦無法不能代表全體繼承人將被繼承人遺產全部贈與相對人
    ，原法院將系爭土地全部裁定假處分，於法不合；相對人依
    法尚未完成寺廟登記，且曾宗輪亦非雲谷寺之住持，無權代
    表該寺，本件有當事人不適格情形，為此提起抗告，請求廢
    棄原裁定云云。
三、經查：
  (一)按非法人團體設有代表人或管理人者，有當事人能力，為民
    事訴訟法第40條第3 項所明定，此項代表人或管理人為該團
    體與人涉訟時，自應以該團體為當事人，而由此項代表人或
    管理人為其法定代理人（最高法院 27年上字第766號判例參
    照）。又未經辦理財團法人登記之寺廟，如符合一定要件，
    實務上亦承認其為非法人團體。查本件相對人雖尚未完成寺
    廟登記，惟依卷附新竹縣芎林鄉雲谷寺組織章程可知（下稱
    章程，見本院卷附第32頁至第35頁），該寺定名為雲谷寺，
    係地方信徒募建之寺院（見章程第 1條），其設立有一定之
    目的（見章程第 2條），目前以「新竹縣芎林鄉新鳳村燥坑
    18號」為辦事處（見章程第 3條），並由信徒組成信徒大會
    （見章程第 8條），設有管理人、住持、監察人（見章程第
    11、12、14條）；觀諸章程規定係由信徒大會行使相對人財
    產處分議決權（見章程第8條第8點），相對人並經向國稅局
    申請扣繳單位成立，正名為「丙○○○○○○○」等情，足
    認相對人有獨立之財產。而相對人係於98年4月1日信徒大會
    決議選任乙○○○○○○為管理人兼住持，亦有信徒會議兼
    協議書附卷可佐（見本院卷第36至39頁），核與民事訴訟法
    第40條第3 項所稱之非法人團體即屬相當，堪認其有當事人
    能力。則原審以雲谷寺為當事人，並以曾宗倫即管理人為法
    定代理人，尚無不合。抗告人指摘雲谷寺尚未完成寺廟登記
    ，且曾宗輪非雲谷寺住持，無權代表該寺云云，要非可採。
  (二)次按所謂「當事人適格」，係指具體訴訟可為當事人之資格
    ，得受本案之判決而言。此種資格，稱為訴訟實施權或訴訟
    行為權。判斷當事人是否適格，應就該具體之訴訟，依當事
    人與特定訴訟標的之法律關係定之。一般而言，訴訟標的之
    主體通常為適格之當事人。雖非訴訟標的之主體，但就該訴
    訟標的之權利或法律關係有管理或處分權者，亦為適格之當
    事人。又在給付之訴，只須原告主張對被告有給付請求權者
    ，其為原告之當事人適格即無欠缺（最高法院96年台上第95
    7 號判決要旨參照）。查相對人係以抗告人應履行契約，依
    同意書將系爭土地捐贈予相對人作為聲請假處分之原因事實
    ，依上開說明，相對人既主張對抗告人有給付請求權，其當
    事人適格尚無欠缺，抗告人此部分抗辯，亦不足採信。
  (三)又假處分之目的係為保全強制執行，或就爭執之法律關係定
    暫時之狀態，苟合於前開條件，並經債權人主張及釋明有假
    處分之原因存在，或有定暫時狀態之利益，法院即得為假處
    分之裁定，債權人亦得提供擔保以代此項釋明之不足，聲請
    准為附條件之假處分裁定，至債權人起訴主張之實體上理由
    是否正當，則非屬保全程序之假處分裁定所能審究（最高法
    院96年台抗字第266 號裁定要旨參照）。本件相對人係主張
    抗告人應依由其簽署之同意書將系爭土地全部捐贈相對人作
    建寺使用，已如前述，則相對人聲請就系爭土地全部為假處
    分範圍，並提出土地登記謄本、同意書為據（見原法院卷第
    10至13頁），原法院依形式上審核為准許之裁定，於法即無
    不合；至於本案訴訟實體上之理由是否正當，揆諸前揭說明
    ，尚非本件假處分裁定所得審究。抗告人抗辯原法院將系爭
    土地全部裁定假處分，於法不合云云，殊無足取。
  (四)末按債權人就金錢請求以外之請求，因請求標的之現狀變更
    ，有日後不能強制執行之虞，欲保全強制執行者，得聲請假
    處分，民事訴訟法第532條第1項、第2項定有明文。 本件相
    對人主張與抗告人間有履行契約之請求等情，業據提出同意
    書為憑，足徵抗告人業已釋明其假處分之請求。相對人復主
    張前曾聲請調解不成立，倘抗告人拒不依約，恐使寺廟淪為
    違建，致生難以回復之損害，並有日後不能強制執行之虞等
    語，亦提出調解不成立證明書等影本為憑（見原法院卷第14
    至15頁），則雖相對人提出之證據尚未能使法院達於確信之
    程度，惟已足認相對人主張本件日後有不能強制執行之虞尚
    非洵不足採，依前開說明，堪認相對人業已釋明本件假處分
    之原因。本件既足認相對人已釋明其請求及有日後不能強制
    執行之虞，相對人亦陳明願供擔保以補釋明之不足，自已符
    合上揭假處分之要件甚明。從而，原法院裁定准予假處分，
    於法有據。抗告意旨指摘原裁定不當，聲明廢棄，為無理由
    ，應予駁回。
四、據上論結，本件抗告為無理由，爰裁定如主文。
中    華    民    國    98    年    11    月    12    日
                  民事第二庭
                        審判長法  官  吳謙仁
                              法  官  李瓊蔭
                              法  官  黃莉雲
正本係照原本作成。
本裁定除以適用法規顯有錯誤為理由外，不得再抗告。如提起再
抗告，應於收受後10日內委任律師為代理人向本院提出再抗告狀
。並繳納再抗告費新台幣１千元。
中    華    民    國    98    年    11    月    12    日
                              書記官  周月琴

司法院資訊處製作；財團法人民間司法改革基金會備份。
